臺灣桃園地方法院民事判決
110年度訴字第1558號
原      告  國家中山科學研究院


法定代理人  張忠誠  

訴訟代理人  趙振宏  

            吳孟庭  

被      告  漢緯實業有限公司


法定代理人  關仁安  

訴訟代理人  鄧湘全律師
            洪國華律師
上列當事人間請求給付違約金事件，於民國111年1月13日言詞
辯論終結，本院判決如下：
    主  文
一、被告應給付原告新臺幣112萬7,499元，及自民國108年11月2
    5日起至清償日止，按週年利率5％計算之利息。
二、原告其餘之訴駁回。
三、訴訟費用由被告負擔3分之1，餘由原告負擔。
四、本判決第一項如原告以新臺幣37萬5,833元供擔保後，得假
    執行；但被告如以新臺幣112萬7,499元為原告預供擔保後，
    得免為假執行。
五、原告其餘假執行之聲請駁回。
    事實及理由
一、原告主張：
　㈠兩造於105年2月15日簽立「射頻高功率開發及原型第2項」之
    採購契約（下稱採購契約），依採購契約第5條第1款及第2
    款之約定，本件分二批交貨，第一批履約期限為輸出許可核
    准日之次日起360日曆天。而本件輸出許可核准日為105年5
    月20日，故第一批履約期限應為106年5月15日，總價則為新
    臺幣（下同）1251萬2,501元(下稱系爭契約)；至第二批履
    約期限則為第一批驗收合格後被告接獲原告通知之次日起36
    0日曆天内，總價為1498萬7,499元(下稱第二批契約)。
　㈡惟被告卻遲至107年8月16日仍未交付第一批貨物，總計已遲
    延交貨逾458日，被告並就此函請原告展延交貨日期至107年
    10月31日，並同意如逾此期限仍未交付貨物，即無異議同意
    兩造解除系爭契約，原告即回覆同意被告續行交貨，惟仍應
    依系爭契約所訂履約期限計算違約金。但直至被告要求展延
    之日屆至，被告仍未依約完成履約，遲延交貨已逾533日，
    被告再於107年11月21日請求原告展延履約期限至108年3月3
    1日，並同時表示如原告不同意展延履約期限，願無異議解
    除契約，原告則於107年11月28日回覆不同意被告延長履約
    期限。
　㈢再依採購契約第18條第1款第5目：「因可歸責於廠商之事由
    ，致延誤履約期限，情節重大者。」、第8目：「無正當理
    而不履行契約者。」及第11目：「廠商未依契約規定自接獲
    本院書面通知日起10日内或書面通知所載較長期限内，仍未
    改正者。」，原告得以書面通知被告解除契約，又依採購契
    約第18條第2款，第18條第1款第5目所謂「致延誤履約期限
    ，情節重大者」係指所延誤期間，已逾契約生效日起，迄交
    貨日止之百分之20。是採購契約之生效日為105年2月15日，
    迄至約定交貨日106年5月15日止共456天，而被告遲延交貨
    期間早已逾91天（456天×20%)，且被告亦未於收受原告107
    年11月2日催告之10日内完成履約，業已符合採購契約所約
    定之解約事由，原告即於108年1月14日發函通知被告解除系
    爭契約，該信函並於108年l月16日送達被告，故就系爭契約
    即於該日生解除之效力。至第二批契約則已經兩造於107年1
    0月19日先行合意解除在案。
　㈣依採購契約第14條第3款：「因可歸責於廠商之事由，致解除
    或終止契約之全部或部分，解除或終止契約前，本院對廠商
    已發生之逾期違約金請求權，仍繼續有效存在，不因契約
    解除或終止而消滅。」及第21條弟1款「第14條延遲履約…、
    第19條罰則…等條款，均不因本契約終止、解除而失其效力
    ，其他契約條款若依其性質於本契約終止、解除後仍應具拘
    束力者，亦不失其效力。」。是以，系爭契約解除後，原告
    仍得依上開約定向被告請求「逾期懲罰性違約金」及「解約
    懲罰性違約金」。再依採購契約第19條第1款係約定：「廠
    商逾期交貨（含文件）、逾期完成安裝或教育訓練，均應分
    別按逾期日數，每日依契約總價金總額1000分之3計算逾期
    違約金…。以上如屬分批交貨者，依該批次契約價金為計罰
    基礎。」。是自106年5月16日採購契約生效起至108年1月16
    日該部分契約解除生效之日止，被告逾期日數則為611日，
    逾期懲罰性違約金計2,293萬5,414元（1,251萬2,501元×611
    日×0.3%），惟已逾採購契約第19條第1款第2目所訂系爭契
    約價金總額百分之20之上限250萬2,500元（1,251萬2,501元
    ×20％)，故「逾期違約金」即應為250萬2,500元。另依採購
    契約第19條第2款第2目：「因可歸責之事由而終止或解除全
    部或部分契約者，廠商應按終止或解除契約金額之相同金額
    計算為『懲罰性違約金』給付本院。」，惟以此計算解約懲罰
    性違約金計1,251萬2,501元，亦已逾同條款第3目所訂契約
    價金總額20％以上，故「解約懲罰性違約金」仍應為250萬2,
    500元（1251萬2,501元×20%)。再依採購契約第11條第4款第
    7目、9目、第5款及第6款之約定，原告自得先以被告就系爭
    契約之履約保證金62萬5,626元抵付後上開違約金後，再抵
    銷被告就已經解除第二批契約所給付之履約保證金74萬9,37
    5元，經此抵充及抵銷後，被告尚應給付原告剩餘違約金362
    萬9,999元（250萬2,500元×2-62萬5,626元-74萬9,375元）
    。又原告復已於108年11月13日將上開違約金計罰事宜通知
    被告，並表示被告應於接獲該函後10日内給付上開懲罰性違
    約金，該信函並於108年11月14日送達被告，則被告應於108
    年11月24日以前給付，惟被告迄今未清償，故被告尚應依民
    法第229條第3項之規定，自108年11月14日起負遲延責任，
    給付遲延利息予原告。
　㈤並聲明：被告應給付原告3,629,999元，及自108年11月14日
    起至清償日止，按週年利率5％計算之利息。訴訟費用由被告
    負擔。願供擔保，請准宣告假執行。　
二、被告則以：
　㈠系爭採購契約採購標的為原告應國防部海軍司令部艦載雷達
    之「射頻高功率開關」需求，所辦理的採購案，經原告專案
    主持人檢視後，認為只有英國COM公司和美國的MAG公司符合
    國防部需求的技術，故邀請COM公司的代理商與被告公司一
    同投標及報價，嗣因被告不願意減價來接受遠低於投標金額
    的底價，故由COM公司之代理商得標，但於當天下午，該採
    購案之專案主持人來電表示因為「射頻高功率開關」相當重
    要，故希望被告仍能代理美國MAG公司產品予原告，做為第
    二備位商源，並於105年2月2日另開標案與被告「指商邀標
    」，方由被告以2,750萬元得標，並於同月15日簽立採購契
    約。而契約之内容分成兩部分，第一批是「射頻高功率開關
    」的原型機的研發（即系爭契約），於原型機驗收合格後，
    再請美國MAG公司以此為基礎，生產另外三部量產機(即第二
    批契約)，前者標的金額為1,251萬2,501元，後者為1,498萬
    7,499元。由於「射頻高功率開關」涉及軍事用途，需要經
    過美國政府批准才能夠輸出，故採購契約第7條第2項始約定
    「須待輸出許可批准後才會開始起算履約期限」，第二批則
    待第一部分驗收合格後，方始起算履約期限。被告雖順利於
    105年5月23日取得美國於105年5月20日之輸出許可，然後卻
    因MAG公司遲遲無法測試完成，符合國防部海軍司令部的客
    製化需求，僅代理輸入成品但無研發能力之被告實在無能為
    力，只好分別於106年5月15日、106年6月21日、106年7月24
    日、106年8月4日、107年3月30日、107年7月17日、107年11
    月21日等日請求原告展延交付期限，且由於MAG公司測試進
    度實在緩慢，被告擔心影響國防安全需求，故請求原告先行
    合意終止第二批「射頻高功率開關」三部量產機的契約，僅
    存交付第一批系爭契約「射頻高功率開關」原型機，至已投
    入第二批相關支出費用，則由被告自行吸收。
　㈡再原告雖同意被告前6次的展延交貨日期之聲請，並合意終止
    第二批之契約，然因MAG公司仍無法將研發完成的原型機雛
    型輸出給原告驗收，故原告不同意被告最後一次請求展延到
    108年3月31日的聲請，並於108年1月14日函知被告將不退還
    履約保證金，且終止系爭採購契約。然採購契約之交貨遲延
    實係因MAG公司遲延所致，且此採購產品屬於國防軍事科技
    ，此種遲延風險實不可歸責僅為代理商的被告公司，且倘若
    解約論罰，不僅會讓被告先前投入與MAG公司協商、請求美
    國政府同意輸出該「射頻高功率開關」、配合履約的成本全
    數付出東流外，原告除沒收保證金外，還要論罰逾期違約金
    和終止違約金，共計高達契約標的金額之40％，對被告實屬
    毀滅性的打擊，故提出方案希望與原告協商調解，然原告仍
    拒絕被告所提出之調解方案，方會衍生本案。
　㈢系爭採購標的屬於國防軍事科技，非台灣任何廠商所能研發
    ，故就美國MAG公司遲延導致被告遲延交付貨物部分，自不
    應歸責於僅為代理商之被告。況依照系爭採購契約第7條第9
    項第1款第7目、第14條第4項第13款之約定，均有不可抗力
    或不可歸責於廠商即被告之情形，應展延期日或免除契約責
    任之記載，但原告卻拒不同意被告請求展延期日至108年3月
    31日之要求，亦不免除被告之契約責任，此與該等規定不符
    。
　㈣再系爭採購標的即「射頻高功率開關」之研發與製造目的係
    用於國防部海軍司令部關於艦載雷達之需求，自屬高度國防
    尖端科技，非台灣任何廠商所能產出，必須要求諸他國的國
    防科技公司，故原告始會藉由代理商與英國COM公司和美國
    的MAG公司接洽。然於MAG公司無法遵期研發完成時，原告自
    應配合MAG公司展延期日，縱認為無法履約，僅身為代理商
    之被告即無履約的可能，也不可能捨棄MAG公司去找其他廠
    商來履約，但原告卻於107年11月28日拒絕展延系爭採購契
    約，已違反第7條第9項第1款第7目之規定，其後終止契約之
    行為自非合法。且此研發遲延之責任本即不可歸責於被告，
    若是每個國防科技的代理商都要因為原廠研發遲延，負擔如
    本件一樣的巨額違約金，往後將沒有廠商願意替國防部代理
    購買外國的武器設備。設想，若今日是國防部自己去向美國
    採購武器，在國防武器完全是「賣方市場」的情況下，美國
    廠商遲延交貨，無法遵期提供，國防部也好、海軍司令部也
    好、原告中科院也好，豈有可能對美國廠商論罰。準此，原
    告起訴請求被告應給付遲延違約金按日計罰以及解約之違約
    金，均非合法，自應予以駁回。
　㈤退步言之，原告請求之違約金合計高達契約標的的40%，實屬
    過高，自應依民法第252條酌減之。且被告為履行前開採購
    契約，自105年2月得標時起，採購成本就高達上千萬元，光
    是給付給美國MAG公司的費用就有531萬7,813元，若遭原告
    全數論罰，等於被告不僅沒有拿到標的金額的1,251萬2,501
    元，還要賠出上千萬元，實屬過苛。反之，原告因為美國MA
    G公司沒有交貨，非但不用給付價金1,251萬2,501元，且因
    為系爭採購契約本來就是第二備援方案，海軍司令部後來採
    用英國COM公司的產品，對於原告而言實無損失，卻論以標
    的金額40％的逾期與終止之懲罰性違約金，亦非合理。再者
    ，原告今年開始與廠商間簽立的採購契約，就逾期罰款與懲
    罰性違約金之上限，均只有10％，而非兩造所約定的各20％，
    即係因諸多廠商向原告抗議原本採購契約所訂的標準過高，
    原告才願意調降，本案姑且不論真正可歸責的廠商是美國MA
    G公司，非僅為代理商之被告，就原告所計算的遲延罰款與
    違約金占契約價金之比例，也為現行原告與其他廠商採購契
    約和原告新訂契約之2倍，兩相比較，亦有酌減之必要。
　㈥並聲明：原告之訴及假執行之聲請均駁回。訴訟費用由原告
    負擔。如受不利之判決，願供抱保，請准宣告免為假執行。
三、不爭執事項：
　㈠兩造確於105年2月15日簽立採購契約，並約定分二批交貨，
    系爭第一批契約履約期限為輸出許可核准日之次日起360日
    曆天。而本件輸出許可核准日為105年5月20日，故第一批履
    約期限應為106年5月15日，總價則為1251萬2,501元；至第
    二批契約履約期限則為第一批驗收合格後被告接獲原告通知
    之次日起360日曆天内，總價為1498萬7,499元部分，有採購
    契約書、被告105年5月24日漢實字第10502401號函及其附件
    附本院卷第9頁至第41頁為證。
　㈡被告曾於106年5月15日通知原告因美國公司製作進度遲延，
    故申請將第一批貨物延至106年6月15日辦理交貨；於106年6
    月21日申請延至106年7月25日；再於106年7月24日申請延至
    106年9月11日；嗣被告再於106年8月4日通知原告要再申請
    展延至107年3月31日、於107年3月30日申請展延至107年10
    月1日、於107年7月17日申請展延至107年10月31日、於107
    年8月16日通知原告同意將第一批貨物履約日期延至107年10
    月31日，並同意如逾此期限仍未交付貨物，即無異議同意兩
    造解除第一批貨物之採購契約，原告即回覆同意被告展延至
    107年10月31日交貨，惟仍應依採購契約所訂履約期限計算
    違約金。嗣因被告仍未依展延履約期限交付貨物，原告即於
    107年11月2日以傳真方式通知履行交貨事宜，被告於同日收
    受上開傳真信函後，再於107年11月21日請求原告展延履約
    期限至108年3月31日，並同時表示如原告不同意展延履約期
    限，願無異議解除契約，原告則於107年11月28日回覆不同
    意被告再延長履約期限，並主張因原告未於收受原告上開催
    告履約之傳真信函後完成履約，故即於108年1月14日發函通
    知被告解除系爭第一批契約，該信函並於108年l月16日送達
    被告等情，有上開兩造往來之信函、傳真信函及收件回執附
    本院卷第47頁至第59頁、第113頁至第130頁可參。
　㈢原告於108年11月13日發函通知被告關應於文到10日繳納3,62
    萬9,999元元之違約金，該函並於108年11月14日送達被告，
    惟被告迄今仍未繳納，此有該等函文及收件回執附本院卷第
    61頁至第66頁可參。　
　㈣第二批契約已經兩造於107年10月19日先行合意解除在案，此
    有原告函文附本院卷第43至第45頁可證。
四、參以兩造上開之陳述，可知原告主張被告遲延交付系爭第一
    批貨物，故依約解除系爭契約，且因原告雖曾同意延長交貨
    時間，但並無同意免除被告遲延責任，故在抵充系爭契約之
    履約保證金及以第二批契約之履約保證金加以抵銷後，尚可
    向被告請求逾期及解約之懲罰性違約金，被告則以前開情詞
    為辯，故本案之爭點即為：㈠系爭採購契約之解除，是否可
    歸責於被告？被告主張系爭採購契約因國外供應商MAG公司
    無法於履約期限前交貨，係非可歸責於被告，有無理由？㈡
    原告依採購契約請求逾期及解約之懲罰性違約金，是否有理
    由？該違約金是否應予酌減？原告之訴是否有理由？茲分述
    如下：
　㈠系爭採購契約之解除，是否可歸責於被告？被告主張系爭採
    購契約因國外供應商MAG公司無法於履約期限前交貨，係非
    可歸責於被告，有無理由？
　⒈被告主張系爭第一批貨物之所以會遲延交付，係因美國MAG公
    司無法如期完成該採購貨物，原告對此則主張MAG公司應屬
    被告公司之履行輔助人，故被告就此本應負同一責任，不得
    藉以主張交貨遲延非可歸責於被告等語。經查，採購契約第
    7條已載明履約期限為自「輸出許可核准日之次日起算360日
    曆天」，故就本案而言，自105年5月20日起算360日即為106
    年5月15日，故系爭契約之第一批貨物即應於該日以前交付
    原告。而被告則確曾於106年5月15日、106年6月15日、106
    年6月21日、106年7月24日、106年8月4日、於107年3月30日
    、107年7月17日多次申請展延期日，原告並無表示拒絕之意
    ，嗣被告再於107年8月16日通知並請求原告將系爭第一批貨
    物履約日期延至107年10月31日，並同意如逾此期限仍未交
    付貨物，即無異議同意兩造解除第一批貨物之採購契約，原
    告即回覆同意被告展延至107年10月31日交貨，惟仍應依採
    購契約所訂履約期限計算違約金。嗣因被告仍未依展延履約
    期限交付貨物，原告即於107年11月2日以傳真方式通知履行
    交貨事宜，被告於同日收受上開傳真信函後，再於107年11
    月21日請求原告展延履約期限至108年3月31日，並同時表示
    如原告不同意展延履約期限，願無異議解除契約，原告則於
    107年11月28日回覆不同意被告再延長履約期限，並因原告
    未於收受原告上開催告履約之傳真信函後完成履約，原告即
    於108年1月14日發函通知被告解除系爭第一批契約，該信函
    並於108年l月16日送達被告等情，已如上述，可信為真實。
    是自兩造上開書信往來，可知原告之前確實曾同意被告可以
    展延至107年10月31日交貨，意即不會以被告未於該日之前
    交貨一事，主張解除契約，但原告就此並未同意免除自原履
    約期限起至107年10月31日止之逾期交貨之違約金，合先敘
    明。
　⒉再查，被告雖主張採購契約之簽立，係因為原告之承辦人員
    希望被告仍能代理美國MAG公司產品給原告，做為第二備位
    商源，故另開標案與被告「指商邀標」等語。然被告與原告
    簽立採購契約，並自行向美國MAG公司訂製採購商品，本即
    可從中獲取相當之利潤，被告並非無償為之，且被告亦無說
    明是否有不得不承作之情形，是被告本可自行綜合評估考量
    是否得於約定期限內交貨而為投標之決定，此與是否為指商
    邀標、是否為第二備源廠商部分並無相關，且原告亦非於約
    定履約期限一屆至時，即實行解約權，並請求逾期及解約之
    損害賠償，而係在原定交貨日106年5月15日經過1年6個月後
    至同意展延之交貨期限107年10月31日屆至後，被告仍未能
    完成交貨，始不同意再展延交貨期限，並依約要求被告履約
    ，並據以通知被告解除契約，是原告實際上亦有考慮被告於
    本件採購上實質之困難。然被告既未於約定展延交貨日期10
    7年10月31日屆至前完成交貨，被告即應依約開始負相關之
    責任無誤，不得事後再以MAG公司未能如期完成交貨一事，
    籍詞原告應同意將交貨日期再延至108年3月31日，及該遲延
    交貨及後續因此遭解除契約部分均非可歸責於被告，被告就
    此部分所為之辯解均不足採。
　⒊再依採購契約第18條第1款第5目：「因可歸責於廠商之事由
    ，致延誤履約期限，情節重大者。」、第8目：「無正當理
    而不履行契約者。」及第11目：「廠商未依契約規定自接獲
    本院書面通知日起10日内或書面通知所載較長期限内，仍未
    改正者。」，原告得以書面通知被告解除契約，又依採購契
    約第18條第2款，第18條第1款第5目所謂「致延誤履約期限
    ，情節重大者」係指所延誤期間，已逾契約生效日起，迄交
    貨日止之20％。是採購契約之生效日為105年2月15日，迄至
    原約定交貨日106年5月15日止共456日，而被告遲延交貨日
    期已逾92天（456×20%)，且被告亦未於收受原告107年11月2
    日催告之10日内完成履約，則原告自得依採購契約第18第1
    款第5目、第8目、第11目及第2款之約定，解除兩造間之系
    爭一批契約，而該解約函既於108年1月16日送達被告，已如
    上述，該契約即於該日解除，該契約經解除確可歸責於被告
    。
　㈡原告依採購契約請求逾期及解約之懲罰性違約金，是否有理
    由？該違約金是否應予酌減？原告之訴是否有理由？
　⒈按約定之違約金額過高者，法院得減至相當之數額，為民法
    第252條所明定，此規定對懲罰性之違約金亦有適用（最高
    法院89年度台上字第2265號判決意旨參照）；至於約定之懲
    罰性違約金是否過高，經依一般客觀事實、社會經濟狀況及
    當事人所受損害情形，以為酌定標準。（最高法院87年台上
    字第2563號判決意旨參照）。
  ⒉依採購契約第14條第3款：「因可歸責於廠商之事由，致解除
    或終止契約之全部或部分，解除或終止契約前，本院對廠商
    已發生之逾期違約金請求權，仍繼續有效存在，不因契約
    解除或終止而消滅。」及第21條弟1款「第14條延遲履約…、
    第19條罰則…等條款，均不因本契約終止、解除而失其效力
    ，其他契約條款若依其性質於本契約終止、解除後仍應具拘
    束力者，亦不失其效力。」。是以，系爭契約雖解除後，原
    告仍得依上開約定向被告請求「逾期懲罰性違約金」及「解
    約懲罰性違約金」。再依採購契約第19條第1款係約定：「
    廠商逾期交貨（含文件）、逾期完成安裝或教育訓練，均應
    分別按逾期日數，每日依契約總價金總額1000分之3計算逾
    期違約金…。以上如屬分批交貨者，依該批次契約價金為計
    罰基礎。」。是自106年5月16日採購契約中之系爭第一批部
    分之約定交貨日期起至108年1月16日該部分契約解除生效之
    日止，被告逾期日數則為611日，逾期懲罰性違約金計2,293
    萬5,414元（1,251元萬2,501元×611日×0.3%），惟已逾採購
    契約第19條第1款第2目所訂系爭契約價金總額20％之上限250
    萬2,500元（1,251萬2,501元×20％)，故逾期違約金本應為25
    0萬2,500元。另依採購契約第19條第2款第2目：「因可歸責
    之事由而終止或解除全部或部分契約者，廠商應按終止或解
    除契約金額之相同金額計算為『懲罰性違約金』給付本院。」
    ，惟以此計算解約懲罰性違約金計1,251萬2,501元，亦已逾
    同條款第3目所訂契約價金總額20％以上，故解約懲罰性違約
    金仍應為250萬2,500元整（1251萬2,501元×20%)。
　⒊然查，原告亦未為爭執關於採購契約之簽立，係因為原告之
    承辦人員希望被告仍能代理美國MAG公司產品給原告，做為
    第二備位商源，故另開標案與被告「指商邀標」，系爭採購
    商品能否交付部分，亦取決於美國MAG公司等情，被告雖不
    能據以主張原告應同意再延長交貨日期至108年3月間，亦不
    得藉此主張交貨遲延及契約經解除部分非可歸責於被告，誠
    如上述，然由此亦可知被告確無法如一般契約，而於國內、
    外直接取得替代之採購商品以履行契約卻不為，被告顯非惡
    意及故意遲延交付貨物。況除時間上延宕外，原告並未提出
    其他證據佐證其因被告不履行所生之損害為何，且原告尚有
    英國COM公司所出產之產品可以使用，應無甚礙其與國防部
    間之協議，故可認以系爭第一批契約總價20％計算逾期及解
    約違約金，確有過高之情形，被告主張應予酌減，確屬有據
    。
　⒋復查，以被告所提出且未經原告爭執之新式採購契約條款（
    附本院卷第181頁至第237頁， 下稱新式採購契約）與本案
    採購契約相較，可知兩者之基本架構及條文之內容均大致相
    同，然新式契約第19條第1、2款則改為「本案逾期違約金之
    總額『以不逾契約價金總額之10％為限。如需分批交貨者，以
    該批契約價金10％為上限』、『本案因終止或解除契約【懲罰
    性違約金】之總額，以不逾契約價金總額之10％為限』，與本
    案之採購契約逕以系爭第一契約總價20％計算逾期及解約違
    約金部分，確已大幅降低違約金計算之成數，顯見本案採購
    契約之違約金約定計算方式，確有過高之情形，原告始會就
    此加以更改。故本院認被告應負擔之逾期及解約違約金，亦
    應與新式採購契約之約定相當，即應各以契約價金10％為計
    算，合計即為系爭契約之總價20％，如此亦與契約解除當時
    民法第205條「約定利率，超過週年利率20％者，債權人對於
    超過部分之利息，無請求權」最高利率之規定相當。是以，
    原告得請求之逾期及解約違約金即合計為250萬2,500元（12
    51萬2,501元×10％×2），再以被告已繳納之第一期履約保證
    金62萬5,626元加以抵付後，被告剩餘應給付之違約金即為1
    87萬6,874元(250萬2,500元-62萬5,626元)。
　⒌按「二人互負債務，而其給付種類相同，並均屆清償期者，
    各得以其債務，與他方之債務，互為抵銷。但依債之性質不
    能抵銷或依當事人之特約不得抵銷者，不在此限。前項特約
    ，不得對抗善意第三人」，此為民法第334 條所明定。採購
    契約第二批契約部分既已經兩造合意解除，故原告本應依約
    歸還被告已就此繳納之履約保證金74萬9,375元，原告主張
    以此抵銷被告給付之違約與，即屬有據。準此，被告尚應繳
    付之違約金即為112萬7,499元（187萬6,874元-74萬9,375元
    )。
　⒍末按給付無確定期限者，債務人於債權人得請求給付時，經
    其催告而未為給付，自受催告時起，負遲延責任；又遲延之
    債務，以支付金錢為標的者，債權人得請求依法定利率計算
    之遲延利息；應付利息之債務，其利率未經約定，亦無法律
    可據者，週年利率為5％，民法第229條第2項前段、第233條
    第1項前段、第203條分別定有明文。又採購契約第19條第5
    款已約定該契約之各類違約金均懲罰性違約金，故如被告有
    遲延給付之情，原告確可依法請求遲延之利息。再承前所述
    ，本件係因系爭採購契約法律關係所生之違約金債權，為給
    付無確定期限之債權，又係以支付金錢為標的，原告復已於
    108年11月13日將上開違約金計罰事宜通知被告，並表示被
    告應於接獲該函後10日内給付上開懲罰性違約金，該信函並
    於108年11月14日送達被告，則被告應於108年11月24日前給
    付，惟被告迄今未清償，故被告尚應依民法第229條第3項之
    規定，自108年11月25日起負遲延責任，給付依週年利率5％
    計算之遲延利息予原告。
五、綜上所述，原告依兩造間簽訂採購契約所成立契約法律關係
    ，請求被告給付如主文第一項所示之本金及遲延利息，為有
    理由，應予准許；逾此部分金額之請求，為無理由，應予駁
    回。再兩造均陳明願供擔保，聲請宣告假執行及免為假執行
    ，核無不合，爰依民事訴訟法第392條第1項、第2項之規定
    ，酌定相當金額分別准許之。至原告其餘之訴部分，既經駁
    回，其假執行之聲請亦失所依據，應併予駁回。
六、本件事證已臻明確，兩造其餘攻擊防禦方法及所提證據，於
    判決結果不生影響，爰不一一論列，併此敘明。
七、訴訟費用負擔之依據：民事訴訟法第79條。

中    華    民    國   111    年    2     月    21    日
　　　　　　　　　民事第三庭  法  官 林靜梅
以上正本係照原本作成。
如對本判決上訴，須於判決送達後20日內向本院提出上訴狀。如
委任律師提起上訴者，應一併繳納上訴審裁判費。
中　　華　　民　　國　　111 　年　　2 　　月　　21　　日
                              書記官　劉寶霞